臺灣橋頭地方法院刑事判決
110年度交簡上字第157號
上  訴  人  臺灣橋頭地方檢察署檢察官
被      告  黃國恩
上列上訴人因被告過失傷害案件，不服本院簡易庭民國110年11
月24日110年度交簡字第2291號第一審簡易判決（聲請簡易判決
處刑書案號：110年度偵字第6662號），提起上訴，本院管轄之
第二審合議庭判決如下：
    主  文
原判決撤銷。
黃國恩犯過失傷害罪，處有期徒刑肆月，如易科罰金，以新臺幣
壹仟元折算壹日。
    犯罪事實
一、黃國恩於民國109年9月1日20時24分許，駕駛車號號6779-WV
    號自用小客貨車（下稱本案汽車），沿高雄市○○區高雄物產
    館停車場出入口東往西行駛至該路段與○○路交岔路口（下稱
    本案路口），欲左轉○○路往南行駛時，本應注意車前狀況，
    並隨時採取必要之安全措施，而依當時天候晴、夜間有照明
    、柏油路面、路面乾燥、道路無缺陷、無障礙物，並無不能
    注意之情狀，竟疏未注意及此而貿然左轉進入本案路口，適
    有行人傅○○本應注意行人穿越道路應經由行人穿越道，竟貿
    然行走於本案路口車道上欲由西往東穿越○○路，黃國恩因而
    撞擊傅○○，造成傅○○倒地致受有右腿脛骨粉碎性骨折併右膝
    關節血腫、右腿挫傷多處擦傷等傷害。黃國恩肇事後，在未
    有偵查犯罪職務之機關或公務員發覺其為犯罪人前，即向前
    往現場處理本件道路交通事故之員警供承其肇事犯罪，自首
    並接受裁判。
二、案經傅○○訴由高雄市政府警察局左營分局報告臺灣橋頭地方
    檢察署檢察官偵查後聲請依簡易判決處刑。
    理  由
壹、程序部分
　　按被告以外之人於審判外之言詞或書面陳述，除法律有規定
    者外，不得作為證據；被告以外之人於審判外之陳述，雖不
    符前4條之規定，而經當事人於審判程序同意作為證據，法
    院審酌該言詞陳述或書面陳述作成時之情況，認為適當者，
    亦得為證據，刑事訴訟法第159條第1項、第159條之5第1項
    分別定有明文。本件所引用之被告黃國恩以外之人於審判外
    之陳述，檢察官、被告於本院審判程序時均同意有證據能力
    （交簡上卷第65頁），本院審酌前開證據作成或取得時之狀
    況，並無違法或不當情事，復經本院於審判期日依法進行調
    查、辯論，應均具證據能力，合先敘明。
貳、實體部分
一、認定事實所憑之證據及理由
　　㈠訊據被告黃國恩矢口否認有何過失傷害犯行，辯稱：當時
      我要轉彎，被我的車子A柱擋住視線，我不是故意要造成
      告訴人傅○○傷勢的等語（交簡上卷第66頁）。
　　㈡經查，被告於前揭時間、地點駕駛本案汽車進行左轉彎而
      進入本案路口，該車左前車頭撞擊告訴人，致告訴人倒地
      受有前揭傷勢，為被告所不否認（交簡上卷第66頁），核
      與證人即告訴人傅○○於警詢時之證述（警卷第9至12頁）
      大致相符，並有高雄榮民總醫院診斷證明書、道路交通事
      故現場圖、道路交通事故調查報告表（一）、（二）-1、
      道路交通事故談話紀錄表、行車紀錄器影像照片及現場照
      片（警卷第14、16至24、28至39頁）在卷可查。
　　㈢按汽車行駛時，駕駛人應注意車前狀況及兩車並行之間隔
      ，並隨時採取必要之安全措施，道路交通安全規則第94 
      條第3項前段定有明文。查被告為領有合格駕駛執照之人
      （警卷第19頁），且為具有社會生活經驗之成年人，自應
      注意上述道路交通安全規定，而依當時路況，雖為夜間但
      有照明，亦無其他不能注意之情形，竟疏未注意，於左轉
      彎時未注意告訴人行走於道路上，因而撞擊告訴人致其受
      有上開傷勢，應有過失無疑。被告固以前詞置辯，然依其
      所辯，亦可見被告於進行左轉彎時並未注意查看其左前方
      有無人車經過。復依卷附行車紀錄器影像照片，顯示被告
      於撞擊告訴人以前約4秒時（影像顯示時間為20時22分56
      秒，警卷第37頁），本案汽車已正面面對告訴人，被告卻
      仍持續左轉前進而撞擊告訴人（影像顯示時間為20時23分
      00秒，警卷第39頁），由此亦可知被告確實未注意車前之
      狀況。且被告之過失行為，核與告訴人之傷害間具有相當
      因果關係無疑，而高雄市政府交通局車輛行車事故鑑定委
      員會110年11月9日高市車鑑字第11070735000號函檢附高
      雄市政府交通局車輛行車事故鑑定委員會鑑定意見書（交
      易卷第37至38頁）亦同此結論。是被告就本案車禍有過失
      ，且其過失行為導致告訴人受有前揭傷勢等節已堪認定。
　　㈣又按行人穿越道路，應依下列規定：設有行人穿越道、人
      行天橋或人行地下道者，必須經由行人穿越道、人行天橋
      或人行地下道穿越，不得在其一百公尺範圍內穿越道路，
      道路交通安全規則第134條第1款亦定有明文。查告訴人於
      案發時未行走在行人穿越道，而是行走於本案路口車道上
      ，有上開行車紀錄器影像照片（警卷第38至39頁）在卷可
      查。且依上開行車紀錄器影像照片顯示案發現場當時人車
      稀少，告訴人並無難以行走於行人穿越道之情狀，復參以
      上開道路交通事故現場圖（警卷第16頁），若告訴人能依
      照規定行走在行人穿越道上，被告應有更充足的反應時間
      ，是應認告訴人就本案車禍之發生亦有過失，上開鑑定意
      見書亦同此見解。而被告與告訴人之肇事責任，分別為本
      案車禍之肇事主因、次因，並有前開鑑定意見書可憑，惟
      刑事責任之認定，並不因告訴人與有過失，即得以免除被
      告之過失責任，是告訴人就本件車禍事故發生雖有前揭過
      失，至多僅係量刑時之參酌事由，猶不能據此免除被告本
      件應負過失傷害罪責，附此敘明。
　　㈤綜上所述，本案事證明確，被告犯行洵堪認定，應依法論
      科。
二、論罪
　　核被告所為，係犯刑法第284條前段之過失傷害罪。被告於
    肇事後停留於現場，並主動向到場處理之員警坦承其為車禍
    肇事之人，此觀卷附高雄市政府警察局道路交通事故肇事人
    自首情形紀錄表（警卷第26頁）已明，符合自首要件，爰依
    刑法第62條前段規定減輕其刑。
三、檢察官上訴意旨略以：告訴人傅○○受傷經歷多次手術未痊癒
    ，然被告黃國恩未遵守交通規則，且案發後未展現和解誠意
    ，犯後態度不佳，原審僅量處被告3月有期徒刑，實屬過 輕
    ，請將原判決撤銷，更為適當合法之判決等語（交簡上卷第
    11頁）。
四、原判決撤銷及改判之理由
　　㈠原審以被告罪證明確，予以論罪科刑，固非無見。然被告
      就本件事故發生後，於原審坦承犯行（交易卷第24頁），
      至本院審理中卻改為否認犯行（交簡上卷第66頁）；又原
      審固已慮及告訴人傷勢非輕，需經手術、長期復健且要專
      人照顧及嗣後門診複查有大腿肌肉萎縮之情形，然告訴人
      於本院審理中復提出其小腿肌肉亦有萎縮情形之照片為證
      ，是量刑之基礎事實已有變更，原審未及審酌於此，自有
      違誤。
　　㈡次按刑事審判旨在實現刑罰權之分配正義，故法院對於有
      罪被告之科刑，應符合罪刑相當之原則，使輕重得宜，罰
      當其罪，此為刑法第57條明定科刑時，應審酌一切情狀，
      尤應注意該條所列10款事項，以為科刑輕重之標準，並賦
      予法院裁量權。而此項裁量權之行使，並非得以任意或自
      由為之，仍應受一般法律原則之拘束，即必須符合所適用
      法律授權之目的，並受法律秩序之理念、法律感情及慣例
      等所規範。查檢察官以原審量刑過輕為由提起上訴，本院
      審酌被告與告訴人分別為本案車禍之肇事主因、次因，業
      如前述，其中告訴人固然未行走於行人穿越道，然依上開
      行車紀錄器影像照片亦可見告訴人行走位置離行人穿越道
      並非甚為遙遠，告訴人之與有過失程度尚屬輕微；復考量
      原審雖慮及告訴人因本件事故受有前揭所載等非輕之傷勢
      ，後續復原時間漫長、勞力付出等語，然僅判處被告有期
      徒刑3月，如易科罰金僅需繳納新臺幣（下同）9萬元之罰
      金，而告訴人於本件事故後，右腿脛骨粉碎性骨折，復健
      期間大小腿肌肉均萎縮，生活及行動需專人協助照護，需
      使用輪椅、助行器及便器椅及動態關節固定夾板復建，嗣
      後又因手術後併發近端感染，自本案車禍發生後須休息1
      年、自110年2月20日起需復建1年，及其餘門診追蹤、照
      護所需付出之時間、勞力，此有高雄榮民總醫院診斷證明
      書附卷可查（交簡卷二第17頁），相較之下，與被告於原
      審所受有期徒刑3月之刑度顯然不成比例。再酌以被告迄
      本院言詞辯論終結前，仍尚未賠償告訴人分文（交簡上卷
      第68頁），難認其犯後有積極彌補告訴人所受損害、尋求
      雙方共識之意，犯後態度非佳，故原審之量刑尚難符合法
      秩序之理念及一般人民之法律感情，其量刑確屬過輕，檢
      察官執此為由提起上訴，為有理由，自應由本院予以撤銷
      改判。
　　㈢爰審酌被告駕車時未能確實遵守交通安全規則以保障其他
      用路人之生命、身體及財產之安全，有前述之過失行為，
      因而肇生本件事故並致告訴人受有前揭傷害，所為實有不
      該；兼衡被告就本件事故之發生為肇事主因，及告訴人與
      有過失之程度、所受之損害；暨衡被告犯後否認犯行，且
      未與告訴人達成和解並給付賠償金，致其犯罪所生損害未
      獲減輕；再酌以被告自陳高職畢業之智識程度，現從事水
      電工作，月收入約20,000元，與父母親、配偶、子女同住
      ，子女一人就讀國中三年級、一人就讀過小五年級等一切
      情狀（交簡上卷第67頁），量處如主文第二項所示之刑，
      並諭知易科罰金之折算標準。
據上論斷，依刑事訴訟法第455條之1第1項、第3項、第369條第1
 項前段、第364條、第299條第1項前段，判決如主文。
本案經檢察官陳麗琇聲請簡易判決處刑，檢察官郭郡欣提起上訴
，檢察官陳登燦到庭執行職務。
中　　華　　民　　國　　111 　年　　4 　　月　　13　　日
                  刑事第一庭    審判長法  官  楊智守
                                      法  官  陳狄建
                                      法　官  林  筠
以上正本證明與原本無異。
不得上訴。
中　　華　　民　　國　　111 　年　　4 　　月　　14　　日
                                      書記官  邱上一
附錄論罪科刑法條：
中華民國刑法第284條
因過失傷害人者，處1年以下有期徒刑、拘役或10萬元以下罰金 
；致重傷者，處3年以下有期徒刑、拘役或30萬元以下罰金。